臺灣臺中地方法院民事判決　　　　　　100年度重訴字第161號
原　　　告　第一商業銀行股份有限公司
法定代理人　蔡慶年
訴訟代理人　郭賢傳律師
被　　　告　張妙華
　　　　　　林正雄
　　　　　　林承達
　　　　　　林承慧
上四人共同
訴訟代理人　陳昶安律師
上列當事人間請求撤銷贈與行為等事件，本院於民國100年10月
17日言詞辯論終結，判決如下：
    主    文
原告之訴均駁回。
訴訟費用由原告負擔。
    事實及理由
壹、程序事項：
    按訴狀送達後，原告不得將原訴變更或追加他訴。但被告同
    意者、請求之基礎事實同一者、擴張或減縮應受判決事項之
    聲明者，均不在此限。被告於訴之變更或追加無異議，而為
    本案之言詞辯論者，視為同意變更或追加。民事訴訟法第25
    5條第1項第1款、第3款、第2項分別定有明文。查本件原告
    先位之訴原僅聲明如其下列先位聲明第8項至第11項所示，
    嗣擴張其先位之訴如其下列先位聲明第1項至第11項所示。
    核原告主張之基礎事實均為被告間通謀虛偽為系爭贈與及信
    託法律行為，而僅擴張請求本院確認各該贈與契約關係及信
    託契約關係不存在，合於首揭規定，故原告所為擴張應受判
    決事項之聲明，應予准許，先予敘明。
貳、原告主張：
一、訴之聲明：
（一）先位聲明：
   1、確認被告張妙華、林正雄間如附表十所示不動產之贈與契
      約關係不存在。
   2、確認被告張妙華、林承達間如附表七所示不動產之贈與契
      約關係不存在。
   3、確認被告張妙華、林承慧間如附表四所示不動產之贈與契
      約關係不存在。
   4、確認被告林正雄、林承達間如附表七所示不動產之贈與契
      約關係不存在。
   5、確認被告林正雄、林承慧間如附表四所示不動產之贈與契
      約關係不存在。
   6、確認被告林承達、張妙華間如附表一所示不動產之信託契
      約關係不存在。
   7、確認被告林承慧、張妙華間如附表一所示不動產之信託契
      約關係不存在。
   8、被告張妙華應將民國97年4月21日以台中市中興地政事務
      所收件字號97年空白字第134370號所為以信託為原因之所
      有權移轉登記予以塗銷，並按被告林承慧、林承達所為信
      託登記之原權利範圍依附表二、三所示回復登記為被告林
      承慧、林承達所有。
   9、被告林承慧應將依第七項（本院備按原告100年8月4日準
      備書狀誤載為第一項）所回復登記如附表二所示之不動產
      ，於97年2月18日以台中市中興地政事務所收件字號97年
      空白字第051330號所為以贈與為原因之所有權移轉登記予
      以塗銷，並按被告張妙華、林正雄所為贈與登記之原權利
      範圍依附表五、六所示回復登記為被告張妙華、林正雄所
      有。
  10、被告林承達應將依第七項（本院備按原告100年8月4日準
      備書狀誤載為第一項）所回復登記如附表三所示之不動產
      ，於97年1月21日以台中市中興地政事務所收件字號97年
      空白字第019030號所為以贈與為原因之所有權移轉登記予
      以塗銷，並按被告張妙華、林正雄所為贈與登記之原權利
      範圍依附表八、九所示回復登記為被告張妙華、林正雄所
      有。
  11、被告林正雄應將依第九項、第十項（本院備按原告100年8
      月4日準備書狀誤載為第二項、第三項）所回復登記如附
      表六、九所示之不動產，於民國96年11月13日以台中市中
      興地政事務所收件字號96年空白字第489660號所為以夫妻
      贈與為原因之所有權移轉登記予以塗銷，並按被告張妙華
      所為夫妻贈與登記之原權利範圍依附表十一所示回復登記
      為被告張妙華所有。
（二）備位聲明：
   1、被告張妙華與被告林承慧、林承達就附表一所示之不動產
      ，於97年4月2日所為之信託行為，及於97年4月21日以台
      中市中興地政事務所收件字號97年空白字第134370號所為
      以信託為原因之所有權移轉登記行為，均應予撤銷。
   2、被告張妙華應將97年4月21日以台中市中興地政事務所收
      件字號97年空白字第134370號所為以信託為原因之所有權
      移轉登記予以塗銷，並按被告林承慧、林承達所為信託登
      記之原權利範圍依附表二、三所示回復登記為被告林承慧
      、林承達所有。
   3、被告張妙華、林正雄與被告林承慧就附表四所示之不動產
      ，於97年1月10日所為之贈與行為，及於97年2月18日以台
      中市中興地政事務所收件字號97年空白字第051330號所為
      以贈與為原因之所有權移轉登記行為，均應予撤銷。
   4、被告林承慧應將依第二項所回復登記如附表二所示之不動
      產，於97年2月18日以台中市中興地政事務所收件字號97
      年空白字第051330號所為以贈與為原因之所有權移轉登記
      予以塗銷，並按被告張妙華、林正雄所為贈與登記之原權
      利範圍依附表五、六所示回復登記為被告張妙華、林正雄
      所有。
   5、被告張妙華、林正雄與被告林承達就附表七所示之不動產
      ，於96年12月5日所為之贈與行為，及於97年1月21日以台
      中市中興地政事務所收件字號97年空白字第019030號所為
      以贈與為原因之所有權移轉登記行為，均應予撤銷。
   6、被告林承達應將依第二項所回復登記如附表三所示之不動
      產，於97年1月21日以台中市中興地政事務所收件字號97
      年空白字第019030號所為以贈與為原因之所有權移轉登記
      予以塗銷，並按被告張妙華、林正雄所為贈與登記之原權
      利範圍依附表八、九所示回復登記為被告張妙華、林正雄
      所有。
   7、被告張妙華與被告林正雄就附表十所示之不動產，於96年
      11月1日所為之夫妻贈與行為，及於96年11月13日以台中
      市中興地政事務所收件字號96年空白字第489660號所為以
      夫妻贈與為原因之所有權移轉登記行為，均應予撤銷。
   8、被告林正雄應將依第四項、第六項所回復登記如附表六、
      九所示之不動產，於96年11月13日以台中市中興地政事務
      所收件字號96年空白字第489660號所為以夫妻贈與為原因
      之所有權移轉登記予以塗銷，並按被告張妙華所為夫妻贈
      與登記之原權利範圍依附表十一所示回復登記為被告張妙
      華所有。
二、先位聲明部分：
（一）被告張妙華、林正雄係原告之債務人，而債務人總財產係
      債權人之總擔保，被告張妙華將其僅有之財產以多次迂迴
      之方式無償贈與其他被告（詳如後述），上開贈與、登記
      之債權、物權行為是否成立，攸關原告之債權受償地位受
      有侵害之危險，原告提起本件確認訴訟，該危險可藉由法
      院之確認判決予以除去，顯屬有即受確認判決之法律上利
      益，先予敘明。
（二）被告林正雄、張妙華前於86年12月29日簽立保證書，保證
      訴外人富淞塑膠工業股份有限公司（下稱富淞公司）對原
      告所負之一切債務，以本金新臺幣（下同）2億元為限額
      ，願與債務人富淞公司連帶負全部償付責任，並由每一保
      證人負單獨清償全部之責。復債務人富淞公司於96年8月
      17日向原告借款1000萬元，並立有借據。詎料債務人富淞
      公司並未依約還款，原告前向管轄法院聲請核發支付命令
      ，已獲確定在案，諭示債務人富淞公司與保證人即被告林
      正雄、張妙華等應連帶給付原告410萬6385元暨其利息、
      違約金。原告旋即聲請強制執行債務人富淞公司所有不動
      產，前由鈞院98年度執字第6696號執行事件受理並拍定在
      案，業已於98年11月10日完成分配作業，原告僅受償執行
      費用3萬2852元，其餘均未受償，並獲鈞院核發債權憑證
      。矧被告張妙華竟於借款期間內，於96年11月13日先以夫
      妻贈與方式移轉其名下所有坐落於台中市西屯區○○○街
      之不動產（包括坐落台中市○○區○○段169、169-28、
      169-20等地號土地及其上同段717建號之建築物）（下稱
      系爭不動產）1/2所有權予被告林正雄。復被告張妙華、
      林正雄於97年1月21日分別以贈與方式移轉系爭不動產1/4
      所有權（合計1/2所有權）予被告林承達，並於97年2月18
      日同以分別贈與方式移轉系爭不動產1/4所有權（合計1/2
      所有權）予被告林承慧，然被告林承達、林承慧竟於97年
      4月21日再將其受贈之系爭不動產信託予被告張妙華。
（三）由被告張妙華最終仍擁有系爭不動產實質處分權觀之，被
      告等四人間自始即無贈與及信託之真意，乃配合被告張妙
      華之脫產行為，此通謀虛偽意思表示，自一連串迂迴、緊
      密且相互矛盾之移轉行為本身即可證明。是故：
   1、被告張妙華於96年11月13以贈與為原因，將系爭不動產中
      如附表十之權利範圍，移轉登記為被告林正雄所有，上開
      贈與之債權行為係屬通謀虛偽意思表示而自始無效，其物
      權行為亦屬無效，被告張妙華依民法第767條物上請求權
      之規定，得請求被告林正雄塗銷贈與登記，惟被告張妙華
      怠於行使，原告基於債權人之地位，依民法第242條代位
      權之行使，自得代位被告張妙華請求塗銷登記如先位聲明
      第11項所示。
   2、被告張妙華與林正雄於97年1月21日以贈與為原因，將系
      爭不動產中如附表七之權利範圍，移轉登記為被告林承達
      所有；另於97年2月18日以贈與為原因，將系爭不動產中
      如附表四之權利範圍，移轉登記為被告林承慧所有，然彼
      此間並無成立贈與之意思，被告間均知悉對方為非真意之
      表示，則前開贈與之債權行為及移轉登記系爭不動產之物
      權行為顯係通謀虛偽意思表示，依法應屬無效，然被告張
      妙華與林正雄怠於行使物上請求權，原告係被告張妙華與
      林正雄之債權人，依民法第242條之規定，自得代位被告
      張妙華與林正雄對被告林承達、林承慧二人行使物上請求
      權，請求該二人將贈與所有權移轉登記塗銷如先位聲明第
      9、10項所示。
   3、被告林承達與林承慧於97年4月21日，將系爭不動產中如
      附表一之權利範圍，信託登記予被告張妙華，惟被告3人
      間係屬非真意之意思表示，遂在於增加債權人追償之障礙
      ，依民法第87條規定，信託契約及其物權行為均屬無效，
      又依民法第113條規定，被告林承達、林承慧應將系爭不
      動產回復至無信託登記之原狀，故信託登記應予以塗銷，
      原告爰依民法第242條、第113條規定，請求被告林承達、
      林承慧塗銷信託登記如先位聲明第8項所示。
三、備位聲明部分：
    被告張妙華、林正雄就債務人富淞公司與原告間之未清償債
    務，本應負連帶清償責任，而被告張妙華竟於連帶債務清償
    責任未履行之際，分次移轉系爭不動產所有權予被告林正雄
    、林承達、林承慧，原告爰依民法第244條第1項、第4項規
    定，請求撤銷如備位聲明第3、5、7項所示之無償贈與行為
    ，並為備位聲明第4、6、8項所示之請求回復所有權登記。
    被告張妙華、林正雄、林承達、林承慧間之贈與行為既經撤
    銷，被告林承慧、林承達應就系爭不動產依被告張妙華、林
    正雄原所贈與之權利範圍回復登記為被告張妙華、林正雄所
    有，惟因被告林承達、林承慧前於97年4月21日以信託契約
    方式，再將系爭不動產轉化為信託財產，委任被告張妙華管
    理，被告林承達、林承慧雖為信託契約之受益人，但其二人
    與被告張妙華、林正雄之贈與行為既經撤銷，自無從再本於
    原所有權人地位而享有依其二人與被告張妙華間之信託關係
    之信託人利益，可謂無法律上之原因而受有信託財產之利益
    ，致被告張妙華、林正雄受有損害，則被告張妙華、林正雄
    對被告林承達、林承慧自有請求返還信託利益之不當得利請
    求權及回復登記請求權存在。原告為被告張妙華、林正雄之
    債權人，依民法第242條規定，代位被告張妙華、林正雄依
    信託法第6條第1項規定，請求撤銷如備位聲明第1項所示之
    信託行為，並類推適用民法第244條第4項規定，請求回復所
    有權登記如備位聲明第2項所示。
四、對被告抗辯之陳述：
（一）被告張妙華抗辯伊原先欲將不動產全部分別贈與被告林承
      達、林承慧，為節省贈與稅，乃先贈與被告林正雄，再由
      被告林正雄分別贈與被告林承達、林承慧云云，由此可知
      ，被告張妙華與林正雄間之贈與，並非真意，而所謂節省
      贈與稅係為虛者，實者係為脫免對原告較大金額之債務。
      被告等辯稱被告張妙華、林正雄分別將渠等名下之不動產
      贈與被告林承達、林承慧，並告知渠等因兩人均已成年，
      日後將開始發展自身之事業或其他生涯規劃，若名下有些
      資產將有利於投資理財云云。然此與被告林承達、林承慧
      生涯發展有何關聯及必要性，又被告林承達、林承慧當時
      是何情況，需向金融機構辦理借貸之必要，借貸金額預計
      多少，而需要系爭不動產在其名下始得借款，況被告林承
      慧於受贈時，並不在國內。倘係如此，被告張妙華於贈與
      予被告林承達、林承慧後，豈又以被告林承達、林承慧欠
      缺理財經驗為由，再由二人信託予被告張妙華，故上開辯
      稱自相矛盾，難予採信，蓋被告林承達、林承慧欠缺理財
      經驗之情事，係存在於受贈前，而非二人受贈後始發生。
      再者，被告張妙華於本院另案訴訟中自述，日前將全部生
      活奉獻予宗教修持，仍擔任普民精舍護法會副長乙職，既
      是如此，被告張妙華何來心思與時間管理系爭不動產，此
      自與信託目的有違。另被告辯稱信託系爭不動產予被告張
      妙華，係為理財，依舉證責任分配原則，被告自應具體說
      明日前系爭不動產管理情形如何，係出租收益抑或開店營
      生。對於原告上述質疑，被告迄今未提出合理說明，顯見
      被告辯稱信託係為理財目的，不足採信。
（二）被告張妙華自96年11月13日起至97年4月21日止，將系爭
      不動產分次贈與被告，最終再由受贈人信託登記予被告張
      妙華，期間未及6個月，是上開移轉登記行為之短暫、快
      速，顯有違常情。另被告等為上開贈與及信託行為時，被
      告林承慧均不在國內，而關於贈與、信託契約訂立時，其
      用印、簽名及如何辦理移轉登記等情，被告實有必要說明
      之。再上開信託契約約定，非經受託人同意，不得終止信
      託及變更受託人，意即受託人被告張妙華擁有系爭不動產
      完全之決定權，此約定異於常情，實為可議。
參、被告抗辯：
一、訴之聲明：原告之訴均駁回。
二、先位聲明部分：
（一）被告張妙華之所以於96年11月13日將其名下所有之系爭不
      動產1/2贈與予被告林正雄，係因被告張妙華計畫將其名
      下所有之系爭不動產全部分別贈與予被告林承達、林承慧
      ，然慮及不動產之價值甚高，如一次辦理贈與恐需負擔高
      額之贈與稅，遂聽從代書之建議先將伊名下部分之不動產
      贈與被告林正雄，再由被告張妙華、林正雄分別贈與被告
      林承達與林承慧。故被告張妙華方於96年11月13日將系爭
      不動產贈與被告林正雄後，隨即於97年1月21日、97年2月
      18日與被告林正雄分別將渠等名下之不動產贈與被告林承
      達、林承慧，並告知渠等將系爭不動產贈與係因兩人均已
      成年，日後將開始發展自身之事業或其他生涯規劃，若名
      下有些資產將有利於投資理財，而被告林承達、林承慧感
      念父母之心意亦欣然接受，絕非如原告指稱係為規避原告
      日後對系爭不動產之強制執行。
（二）至被告林承達、林承慧所以於97年4月21日又將先前被告
      林正雄、張妙華贈與之不動產辦理信託登記予被告張妙華
      ，由其代為管理處分，亦係聽從代書之建議，避免被告林
      承達、林承慧因欠缺理財經驗而為不當之管理，此舉實與
      當初贈與被告林承達、林承慧之目的無違，且先贈與子女
      再信託給父母管理之理財方式，於坊間亦所在多有，並不
      足為奇。原告指摘被告林承達、林承慧之行為係基於侵害
      其債權之故意，協助被告張妙華、林正雄規避原告之強制
      執行，誠屬無據。蓋被告林承達、林承慧雖為被告林正雄
      及張妙華之子女，惟兩人從未任職於債務人富淞公司，亦
      未參與富淞公司之事務，對於富淞公司之經營財務狀況實
      不知悉，對於被告張妙華、林正雄與原告間之債務亦不清
      楚，準此，被告林承達、林承慧接受被告林正雄、張妙華
      之贈與均係出於真意，而非通謀虛偽意思表示。況且，上
      開不動產向台灣銀行大里分行所為之貸款，自98年1月間
      開始每期之貸款約1萬3722元均係由被告林承達、林承慧
      負擔，足證上開不動產自97年1、2月間之贈與行為乃至97
      年4月21日之信託均係出於真意，而非通謀虛偽之意思表
      示。
（三）債務人富淞公司直至97年10月24日前均按期正常還款予原
      告，並無不能清償債務之情形，對照上揭被告林正雄、張
      妙華贈與系爭不動產予被告林承達、林承慧之日期，實已
      相距將近1年，豈可僅以債務人日後無資力清償為由，即
      空口指稱債務人在此之前所為之一切財產處分行為，不論
      時隔多久，均係為規避強制執行所為，原告之主張顯無所
      據。
三、備位聲明部分：
    按民法第244條規定之撤銷權與信託法第6條之撤銷權同為形
    成權且均為除斥期間，即知有撤銷原因時起，1年間不行使
    而消滅。被告張妙華贈與系爭不動產1/2予被告林正雄之日
    期為96年11月13日，而被告張妙華與被告林承達、林承慧所
    為之贈與及信託行為則分別係97年1月21日、97年2月18日及
    97年4月21日，距原告提起本件訴訟請求撤銷之時間，均已
    超過1年。另原告於98年3月間曾向本院民事庭聲請對被告張
    妙華為假處分，並經本院以98年度裁全字第1089號裁定在案
    ，按原告於聲請假處分之書狀中陳稱被告張妙華將系爭不動
    產以輾轉贈與方式，由第三人林承達、林承慧再以設定信託
    方式將系爭不動產登記予被告張妙華，顯有隱匿財產之詐害
    行為等語，顯見被告張妙華與被告林正雄、林承達、林承慧
    間所為之上開贈與及信託行為，原告早於98年3月17日前即
    已知悉，且認被告之法律行為有詐害其債權之嫌，是依民法
    及信託法之規定，原告最遲即應於98年3月17日起1年內即99
    年3月17日前行使其撤銷訴權，否則原告之撤銷權即因逾越
    法定期間而告消滅。職是，原告遲於100年5月間始訴請撤銷
    ，已遠超過法律所規定之除斥期間，其撤銷權應已消滅。從
    而，原告之訴即無理由，應予駁回。
肆、爭執與不爭執事項：
一、不爭執事項：
（一）被告林正雄、張妙華於86年12月29日與原告簽立保證書（
      詳本院卷第21頁之保證書），保證訴外人富淞公司對原告
      所負之債務以本金2億元為限，願與富淞公司負連帶清償
      之責。嗣富淞公司於96年8月17日向原告借款1000萬元（
      詳本院卷第22頁之借據），借款期間自96年8月17日至97
      年8月17日止，嗣到期後辦理展期，約定到期日展延至97
      年11月17日止，惟富淞公司僅繳納本息至97年10月24日，
      其後屢經催討仍未依約還款，尚欠410萬6385元暨其利息
      、違約金，經原告向本院聲請對富淞公司、被告張妙華、
      林正雄等核發98年度司促字第24777號支付命令確定（詳
      本院卷第23至25頁之支付命令及第83至85頁之支付命令聲
      請狀；98年度裁全字第1089號影卷內之借款展期約定書）
      ，故原告為被告林正雄、張妙華之債權人。
（二）原告曾於98年2月16日向本院聲請對被告張妙華為假處分
      ，原告之聲請理由略以：被告張妙華將系爭不動產以輾轉
      贈與方式，由第三人林承達、林承慧再以設定信託方式將
      系爭不動產登記予被告張妙華，顯有隱匿財產之詐害行為
      等語，嗣經本院以98年3月17日98年度裁全字第1089號民
      事裁定准予假處分在案（詳本院卷第86至87頁之民事裁定
      及98年度裁全字第1089號影卷）。
（三）原告另依前揭98年度司促字第24777號支付命令向本院聲
      請以98年度司執字第41974號強制執行債務人所有不動產
      ，並由本院以98年度執字第6696號執行事件受理並拍定在
      案，業於98年11月10日完成分配作業，原告僅受償執行費
      用3萬2852元，其餘本息及違約金均未受償，並獲本院核
      發債權憑證（詳本院卷第26至27頁之債權憑證及第28至33
      頁之民事執行處強制執行金額計算書分配表）。
（四）如附表一所示之系爭不動產，原為被告張妙華所有，而被
      告張妙華於96年11月13日以贈與為原因，將系爭不動產中
      如附表十之權利範圍，移轉登記為被告林正雄所有（詳本
      院卷第42至51頁之異動索引）。
（五）被告張妙華與林正雄於97年1月21日，再以贈與為原因，
      將系爭不動產中如附表七之權利範圍，移轉登記為被告林
      承達所有；另於97年2月18日以贈與為原因，將系爭不動
      產中如附表四之權利範圍，移轉登記為被告林承慧所有（
      詳本院卷第42至51頁之異動索引）。
（六）被告林承達與林承慧於97年4月21日，將系爭不動產中如
      附表一之權利範圍，信託登記予被告張妙華（詳本院卷第
      34至41頁之登記謄本、第42至51頁之異動索引、第147至
      148頁之信託契約書）。
二、爭執事項：
（一）先位聲明：
   1、原告依民法第87條之規定，請求確認如先位聲明第1項至
      第7項所示之法律關係不存在，是否有理由？
   2、原告請求塗銷被告張妙華與林承達、林承慧間之信託移轉
      登記，並回復登記為被告林承達、林承慧所有，是否有理
      由？
   3、原告請求塗銷被告張妙華、林正雄與被告林承達、林承慧
      間之贈與移轉登記，並回復登記為被告張妙華、林正雄所
      有，是否有理由？
   4、原告請求塗銷被告張妙華與林正雄間之贈與移轉登記，並
      回復登記為被告張妙華所有，是否有理由？
（二）備位聲明：
   1、原告依民法第244條第1項、第4項規定，請求撤銷如備位
      聲明第3、5、7項所示之無償贈與行為，是否已逾1年之除
      斥期間？
   2、若未逾除斥期間，則原告依民法第242條、第244條第1項
      、第4項規定，請求撤銷如備位聲明第3、5、7項所示之無
      償贈與行為，並請求備位聲明第4、6、8項所示之回復所
      有權登記，是否有理由？
   3、原告依信託法第6條第1項規定，請求撤銷如備位聲明第1
      項所示之信託行為，是否已逾1年之除斥期間？
   4、若未逾除斥期間，則原告依民法第242條及信託法第6條第
      1項之規定，請求撤銷如備位聲明第1項所示之信託行為，
      並類推適用民法第244條第4項規定，請求回復所有權登記
      如備位聲明第2項所示，是否有理由？
伍、得心證之理由：
一、首按確認法律關係之訴，非原告有即受確認判決之法律上利
    益者，不得提起之，民事訴訟法第247條第1項前段定有明文
    。所謂即受確認判決之法律上利益，係指因法律關係之存否
    不明確，致原告在私法上之地位有受侵害之危險，而此項危
    險得以對於被告之確認判決除去之者而言，故確認法律關係
    成立或不成立之訴，苟具備前開要件，即得謂有即受確認判
    決之法律上利益，縱其所求確認者為他人間之法律關係，亦
    非不得提起（最高法院42年台上字第1031號判例供資）。查
    原告主張被告間如先位聲明第1項至第7項所示之贈與、信託
    等法律關係均不存在，為被告等人所否認，是兩造對於被告
    間就系爭不動產是否存有系爭贈與及信託等法律關係，有所
    爭執。又原告對於被告張妙華、林正雄已取得前揭確定支付
    命令為執行名義，惟因被告張妙華已將系爭不動產以贈與為
    原因，先後移轉登記予被告林正雄、林承達、林承慧所有，
    致無法就系爭不動產聲請法院強制執行。而原告既認被告間
    就系爭不動產所為系爭贈與及信託法律關係，均係通謀虛偽
    意思表示，應為無效，故其訴請確認被告間系爭贈與及信託
    等法律關係不存在，若有理由，即得進而請求被告間將系爭
    信託及贈與之登記塗銷，俾其得聲請法院就系爭不動產為強
    制執行，使上述執行名義所載債權獲得滿足，揆諸前揭判例
    意旨，原告提起本件先位聲明之確認之訴，自有即受確認判
    決之法律上利益，合先敘明。
二、次按表意人與相對人通謀而為虛偽意思表示者，其意思表示
    無效。但不得以其無效對抗善意第三人。虛偽意思表示，隱
    藏他項法律行為者，適用關於該項法律行為之規定。民法第
    87條定有明文。而民法第87條第1項前段所謂通謀虛偽表示
    ，係指表意人與相對人相互明知為非真意之表示而言，故表
    意人之相對人不僅須知表意人非真意，並須就表意人非真意
    之表示相與為非真意之合意，始為相當。又第三人主張表意
    人與相對人通謀而為虛偽意思表示者，該第三人應負舉證之
    責（最高法院51年台上字第215號、48年台上字第29號判例
    意旨可資參照）。查原告主張被告間如先位聲明第1項至第7
    項所示之贈與、信託等契約關係均不存在，為被告等人所否
    認，並以前揭情詞置辯，則揆諸上述判例意旨，自應由原告
    就其上述主張，負舉證責任。原告雖以被告張妙華節省贈與
    稅之說為虛、系爭不動產贈與予被告林承達、林承慧，難認
    與被告林承達、林承慧之生涯發展及累積理財經驗有何關聯
    及必要性，被告林承慧受贈時，並不在國內，以及被告間為
    夫妻及父母子女關係，對於被告張妙華之經濟狀況及脫產意
    圖，必屬知悉等情為據，主張前揭贈與及信託行為，均屬虛
    偽。惟查，被告張妙華前因購買系爭不動產而向臺灣銀行大
    里分行所申借之貸款，自98年1月間起，每期之貸款均係由
    被告林承達、林承慧負擔，有被告提出之放款利息收據及匯
    款回條（憑證）在卷可參（詳本院卷第161至168頁），是以
    被告張妙華辯稱確有以贈與方式使被告林承達、林承慧終局
    取得系爭不動產所有權之意思，尚非毫無所據；其次，債務
    人富淞公司於96年8月17日向原告借款後，尚且依約繳納本
    息至97年10月24日，其後始未再依約繳納本息（詳本院卷第
    23至25頁之支付命令及第83至85頁之支付命令聲請狀），亦
    即債務人富淞公司開始未依約繳納本息之時間點，已距被告
    間為系爭贈與行為時隔約九個月之久，則本件是否得以債務
    人富淞公司日後無資力清償本件債務，即往前追溯推定被告
    間發生在前之系爭贈與、信託行為必係基於通謀虛偽意思所
    為，尚不無速斷之虞；再者，配偶間及父母子女間之贈與乃
    屬親情事理之常，且先贈與子女再信託給父母管理之理財方
    式，於坊間亦非罕見，而父母在將財產贈與子女後，若子女
    年紀尚輕，或因顧慮子女不妥善利用財產或日後不撫養父母
    ，而將財產信託登記於父母名下，亦難認有何悖於事理常情
    之處；基上所述，原告徒以被告間就系爭不動產所為之系爭
    贈與、信託行為時間密集短促等理由，逕予主張被告間所為
    之贈與、信託行為必係基於通謀虛偽意思所為，尚難以逕行
    採信為真。是以，被告間就系爭不動產所為之系爭贈與及信
    託行為是否確實均出於通謀虛偽意思表示之事實，依前開說
    明應由本件原告負舉證責任，然原告未能舉證證明其所主張
    之前開情節為真，本案亦別無證據足資證明原告所主張之前
    開情節屬實，則原告依民法第87條第1項之規定，請求確認
    如先位聲明第1項至第7項所示之契約關係不存在，尚難認為
    有理由，而原告進而請求如先位聲明第8項至第11項之塗銷
    信託、贈與登記及回復所有權登記，更難認有據。從而，原
    告先位之訴之請求，均為無理由，應予駁回。
三、又按債務人所為之無償行為，有害及債權者，債權人得聲請
    法院撤銷之；債權人依第一項之規定聲請法院撤銷時，得並
    聲請命受益人或轉得人回復原狀。但轉得人於轉得時不知有
    撤銷原因者，不在此限；前條撤銷權，自債權人知有撤銷原
    因時起，一年間不行使，或自行為時起，經過十年而消滅；
    民法第244條第1項、第4項、第245條分別定有明文。信託行
    為有害於委託人之債權人權利者，債權人得聲請法院撤銷之
    ；前條撤銷權，自債權人知有撤銷原因時起，一年間不行使
    而消滅；信託法第6條第1項、第7條第1項前段亦定有明文。
    而按消滅時效有中斷或不完成之問題，除斥期間則否，即權
    利人若未在除斥期間未經過前行使其權利，俟期間經過，權
    利即歸消滅，不因已起訴或案件仍在法院審理中而中斷進行
    ，非如消滅時效得因中斷或不完成之事由而延長，自無時效
    中斷相關規定之適用（最高法院85年台上字第646號判例要
    旨供參）。經查，原告早於97年10月2日即已知悉被告間就
    系爭不動產所為系爭各次贈與所有權移轉登記及信託登記不
    實之情形一節，業據原告於本院言詞辯論時自陳無訛（詳本
    院卷內100年10月17日言詞辯論筆錄），縱令訴外人彰化商
    業銀行股份有限公司於98年8月11日對被告四人另案提起塗
    銷所有權移轉登記等訴訟事件時（案號為本院98年度重訴字
    第356號，該案訴訟標的同本件原告備位聲明第1項至第6項
    所示），原告曾表明參加訴訟（詳本院98年度重訴字第356
    號影卷及該案判決，又該案上訴臺灣高等法院臺中分院後，
    該案上訴人即本件被告四人與該案被上訴人即彰化商業銀行
    股份有限公司於訴訟外和解，故經該案原告即被上訴人撤回
    第一審之起訴），然民法第245條及信託法第7條所規定一年
    之行使期間均係除斥期間，不因原告參與前案訴訟而有何中
    斷之情事，故原告既於97年10月2日已然知有本件撤銷原因
    ，卻遲於100年4月25日始提起本件訴訟（詳本院卷第4頁民
    事起訴狀上本院收發室收狀日期戳章），顯已逾法定一年之
    除斥期間甚明，是以原告主張被告間就系爭不動產所為之系
    爭贈與、信託無償法律行為害及原告債權一節縱屬實在，惟
    原告依民法第244條第1項、信託法第6條第1項規定原得行使
    之撤銷權，亦均因已逾一年除斥期間而不得行使。基上所述
    ，原告依民法第244條第1項規定，請求撤銷如備位聲明第3
    、5、7項所示之無償贈與行為，並依信託法第6條第1項規定
    ，請求撤銷如備位聲明第1項所示之信託行為，均於法不合
    ，而原告進而請求如備位聲明第2、4、6、8項所示之回復所
    有權登記，更難認有據。從而，原告備位之訴之請求，亦均
    為無理由，應予駁回。
四、本件事證已臻明確，兩造所為之其他主張，陳述並所提之證
    據，經審酌後，認均與本件之結論無礙，不再一一論述，併
    予敘明。
陸、訴訟費用負擔之依據：民事訴訟法第78條。
中    華    民    國   100    年    11    月    14    日
                  民事第二庭    法  官  廖慧如
正本係照原本作成。
如對本判決上訴，須於判決送達後20日內向本院提出上訴狀（須
附繕本）。如委任律師提起上訴者，應一併繳納上訴審裁判費。
中    華    民    國   100    年    11    月    14    日
                                書記官  林雅慧
附表一：信託張妙華登記（回復所有權登記為林承達、林承慧）
┌─┬─────────────────────────┬─┬──────┬───────┬─────────────┐
│編│      土          地          坐          落      │地│面        積│權          利│                          │
│  ├───┬────┬───┬───┬────────┤  ├──────┤              │   備     考              │
│號│縣  市│鄉鎮市區○  段  ○○  段│  地        號  │目│  平方公尺  │範          圍│                          │
├─┼───┼────┼───┼───┼────────┼─┼──────┼───────┼─────────────┤
│一│臺中市│西屯區  ○○○段│      │169             │建│100.76      │2/70          │林承達1/70                │
│  │      │        │      │      │                │  │            │              │林承慧1/70                │
├─┼───┼────┼───┼───┼────────┼─┼──────┼───────┼─────────────┤
│二│臺中市│西屯區  ○○○段│      │169-28          │建│182.33      │2/36          │林承達1/36                │
│  │      │        │      │      │                │  │            │              │林承慧1/36                │
├─┼───┼────┼───┼───┼────────┼─┼──────┼───────┼─────────────┤
│三│臺中市│西屯區  ○○○段│      │169-20          │建│85.55       │全部          │林承達1/2                 │
│  │      │        │      │      │                │  │            │              │林承慧1/2                 │
├─┼───┼────┴──┬┴───┴──┬─────┴─┼──────┴───────┴──┬───┬──────┤
│編│      │              │              │              │      建物面積（平方公尺）        │      │            │
│  │建  號│基  地  坐  落│建  物  門  牌│建  築  用  途├───────────┬─────┤所有權│            │
│  │      │              │              │    建  材    │ 樓    層    面    積 │ 附屬建物 │人    │  權利範圍  │
│號│      │              │              │              │ 合                計 │   用途   │      │            │
├─┼───┼───────┼───────┼───────┼───────────┼─────┼───┼──────┤
│一│717   │臺中市西屯區惠│臺中市西屯區惠│RC造停車空間、│第1樓層   ：  50.09   │陽台41.95 │林承達│1/2         │
│  │      │順段169-20地號│文7街27號     │住宅          │第2樓層   ：  49.02   │雨遮 8.57 │林承慧│1/2         │
│  │      │              │              │              │第3樓層   ：  49.02   │          │      │            │
│  │      │              │              │              │第4樓層   ：  39.00   │          │      │            │
│  │      │              │              │              │夾   層   ：  28.68   │          │      │            │
│  │      │              │              │              │地下層    ：  62.88   │          │      │            │
│  │      │              │              │              │合      計： 278.69   │          │      │            │
├─┼───┴───────┴───────┴───────┴───────────┴─────┴───┴──────┤
│備│(1)建號717中，含共同使用部分（建號736、面積1303.53平方公尺、權利範圍216/10000）。                               │
│註│(2)信託登記收件字號：台中市中興地政事務所97年空白字第134370號。                                                 │
└─┴────────────────────────────────────────────────────────┘
附表二：信託撤銷後林承慧之回復登記
┌─┬─────────────────────────┬─┬──────┬───────┬─────────────┐
│編│      土          地          坐          落      │地│面        積│權          利│                          │
│  ├───┬────┬───┬───┬────────┤  ├──────┤              │   備     考              │
│號│縣  市│鄉鎮市區○  段  ○○  段│  地        號  │目│  平方公尺  │範          圍│                          │
├─┼───┼────┼───┼───┼────────┼─┼──────┼───────┼─────────────┤
│一│臺中市│西屯區  ○○○段│      │169             │建│100.76      │1/70          │所有權人林承慧            │
├─┼───┼────┼───┼───┼────────┼─┼──────┼───────┼─────────────┤
│二│臺中市│西屯區  ○○○段│      │169-28          │建│182.33      │1/36          │所有權人林承慧            │
├─┼───┼────┼───┼───┼────────┼─┼──────┼───────┼─────────────┤
│三│臺中市│西屯區  ○○○段│      │169-20          │建│85.55       │1/2           │所有權人林承慧            │
├─┼───┼────┴──┬┴───┴──┬─────┴─┼──────┴───────┴──┬───┬──────┤
│編│      │              │              │              │      建物面積（平方公尺）        │      │            │
│  │建  號│基  地  坐  落│建  物  門  牌│建  築  用  途├───────────┬─────┤所有權│            │
│  │      │              │              │    建  材    │ 樓    層    面    積 │ 附屬建物 │人    │  權利範圍  │
│號│      │              │              │              │ 合                計 │   用途   │      │            │
├─┼───┼───────┼───────┼───────┼───────────┼─────┼───┼──────┤
│一│717   │臺中市西屯區惠│臺中市西屯區惠│RC造停車空間、│第1樓層   ：  50.09   │陽台41.95 │林承慧│1/2         │
│  │      │順段169-20地號│文7街27號     │住宅          │第2樓層   ：  49.02   │雨遮 8.57 │      │            │
│  │      │              │              │              │第3樓層   ：  49.02   │          │      │            │
│  │      │              │              │              │第4樓層   ：  39.00   │          │      │            │
│  │      │              │              │              │夾   層   ：  28.68   │          │      │            │
│  │      │              │              │              │地下層    ：  62.88   │          │      │            │
│  │      │              │              │              │合      計： 278.69   │          │      │            │
└─┴───┴───────┴───────┴───────┴───────────┴─────┴───┴──────┘
附表三：信託撤銷後林承達之回復登記
┌─┬─────────────────────────┬─┬──────┬───────┬─────────────┐
│編│      土          地          坐          落      │地│面        積│權          利│                          │
│  ├───┬────┬───┬───┬────────┤  ├──────┤              │   備     考              │
│號│縣  市│鄉鎮市區○  段  ○○  段│  地        號  │目│  平方公尺  │範          圍│                          │
├─┼───┼────┼───┼───┼────────┼─┼──────┼───────┼─────────────┤
│一│臺中市│西屯區  ○○○段│      │169             │建│100.76      │1/70          │所有權人林承達            │
├─┼───┼────┼───┼───┼────────┼─┼──────┼───────┼─────────────┤
│二│臺中市│西屯區  ○○○段│      │169-28          │建│182.33      │1/36          │所有權人林承達            │
├─┼───┼────┼───┼───┼────────┼─┼──────┼───────┼─────────────┤
│三│臺中市│西屯區  ○○○段│      │169-20          │建│85.55       │1/2           │所有權人林承達            │
├─┼───┼────┴──┬┴───┴──┬─────┴─┼──────┴───────┴──┬───┬──────┤
│編│      │              │              │              │      建物面積（平方公尺）        │      │            │
│  │建  號│基  地  坐  落│建  物  門  牌│建  築  用  途├───────────┬─────┤所有權│            │
│  │      │              │              │    建  材    │ 樓    層    面    積 │ 附屬建物 │人    │  權利範圍  │
│號│      │              │              │              │ 合                計 │   用途   │      │            │
├─┼───┼───────┼───────┼───────┼───────────┼─────┼───┼──────┤
│一│717   │臺中市西屯區惠│臺中市西屯區惠│RC造停車空間、│第1樓層   ：  50.09   │陽台41.95 │林承達│1/2         │
│  │      │順段169-20地號│文7街27號     │住宅          │第2樓層   ：  49.02   │雨遮 8.57 │      │            │
│  │      │              │              │              │第3樓層   ：  49.02   │          │      │            │
│  │      │              │              │              │第4樓層   ：  39.00   │          │      │            │
│  │      │              │              │              │夾   層   ：  28.68   │          │      │            │
│  │      │              │              │              │地下層    ：  62.88   │          │      │            │
│  │      │              │              │              │合      計： 278.69   │          │      │            │
└─┴───┴───────┴───────┴───────┴───────────┴─────┴───┴──────┘
附表四：贈與林承慧登記（回復所有權登記為張妙華、林正雄）
┌─┬─────────────────────────┬─┬──────┬───────┬─────────────┐
│編│      土          地          坐          落      │地│面        積│權          利│                          │
│  ├───┬────┬───┬───┬────────┤  ├──────┤              │   備     考              │
│號│縣  市│鄉鎮市區○  段  ○○  段│  地        號  │目│  平方公尺  │範          圍│                          │
├─┼───┼────┼───┼───┼────────┼─┼──────┼───────┼─────────────┤
│一│臺中市│西屯區  ○○○段│      │169             │建│100.76      │1/70          │張妙華1/140               │
│  │      │        │      │      │                │  │            │              │林正雄1/140               │
├─┼───┼────┼───┼───┼────────┼─┼──────┼───────┼─────────────┤
│二│臺中市│西屯區  ○○○段│      │169-28          │建│182.33      │1/36          │張妙華1/72                │
│  │      │        │      │      │                │  │            │              │林正雄1/72                │
├─┼───┼────┼───┼───┼────────┼─┼──────┼───────┼─────────────┤
│三│臺中市│西屯區  ○○○段│      │169-20          │建│85.55       │1/2           │張妙華1/4                 │
│  │      │        │      │      │                │  │            │              │林正雄1/4                 │
├─┼───┼────┴──┬┴───┴──┬─────┴─┼──────┴───────┴──┬───┬──────┤
│編│      │              │              │              │      建物面積（平方公尺）        │      │            │
│  │建  號│基  地  坐  落│建  物  門  牌│建  築  用  途├───────────┬─────┤所有權│            │
│  │      │              │              │    建  材    │ 樓    層    面    積 │ 附屬建物 │人    │  權利範圍  │
│號│      │              │              │              │ 合                計 │   用途   │      │            │
├─┼───┼───────┼───────┼───────┼───────────┼─────┼───┼──────┤
│一│717   │臺中市西屯區惠│臺中市西屯區惠│RC造停車空間、│第1樓層   ：  50.09   │陽台41.95 │張妙華│1/4         │
│  │      │順段169-20地號│文7街27號     │住宅          │第2樓層   ：  49.02   │雨遮 8.57 │林正雄│1/4         │
│  │      │              │              │              │第3樓層   ：  49.02   │          │      │            │
│  │      │              │              │              │第4樓層   ：  39.00   │          │      │            │
│  │      │              │              │              │夾   層   ：  28.68   │          │      │            │
│  │      │              │              │              │地下層    ：  62.88   │          │      │            │
│  │      │              │              │              │合      計： 278.69   │          │      │            │
├─┼───┴───────┴───────┴───────┴───────────┴─────┴───┴──────┤
│備│(1)建號717中，含共同使用部分（建號736、面積1303.53平方公尺、權利範圍216/10000）。                               │
│註│(2)贈與登記收件字號：台中市中興地政事務所97年空白字第051330號。                                                 │
└─┴────────────────────────────────────────────────────────┘
附表五：林承慧受贈撤銷後張妙華之回復登記
┌─┬─────────────────────────┬─┬──────┬───────┬─────────────┐
│編│      土          地          坐          落      │地│面        積│權          利│                          │
│  ├───┬────┬───┬───┬────────┤  ├──────┤              │   備     考              │
│號│縣  市│鄉鎮市區○  段  ○○  段│  地        號  │目│  平方公尺  │範          圍│                          │
├─┼───┼────┼───┼───┼────────┼─┼──────┼───────┼─────────────┤
│一│臺中市│西屯區  ○○○段│      │169             │建│100.76      │1/140         │張妙華                    │
├─┼───┼────┼───┼───┼────────┼─┼──────┼───────┼─────────────┤
│二│臺中市│西屯區  ○○○段│      │169-28          │建│182.33      │1/72          │張妙華                    │
├─┼───┼────┼───┼───┼────────┼─┼──────┼───────┼─────────────┤
│三│臺中市│西屯區  ○○○段│      │169-20          │建│85.55       │1/4           │張妙華                    │
├─┼───┼────┴──┬┴───┴──┬─────┴─┼──────┴───────┴──┬───┬──────┤
│編│      │              │              │              │      建物面積（平方公尺）        │      │            │
│  │建  號│基  地  坐  落│建  物  門  牌│建  築  用  途├───────────┬─────┤所有權│            │
│  │      │              │              │    建  材    │ 樓    層    面    積 │ 附屬建物 │人    │  權利範圍  │
│號│      │              │              │              │ 合                計 │   用途   │      │            │
├─┼───┼───────┼───────┼───────┼───────────┼─────┼───┼──────┤
│一│717   │臺中市西屯區惠│臺中市西屯區惠│RC造停車空間、│第1樓層   ：  50.09   │陽台41.95 │張妙華│1/4         │
│  │      │順段169-20地號│文7街27號     │住宅          │第2樓層   ：  49.02   │雨遮 8.57 │      │            │
│  │      │              │              │              │第3樓層   ：  49.02   │          │      │            │
│  │      │              │              │              │第4樓層   ：  39.00   │          │      │            │
│  │      │              │              │              │夾   層   ：  28.68   │          │      │            │
│  │      │              │              │              │地下層    ：  62.88   │          │      │            │
│  │      │              │              │              │合      計： 278.69   │          │      │            │
└─┴───┴───────┴───────┴───────┴───────────┴─────┴───┴──────┘
附表六：林承慧受贈撤銷後林正雄之回復登記
┌─┬─────────────────────────┬─┬──────┬───────┬─────────────┐
│編│      土          地          坐          落      │地│面        積│權          利│                          │
│  ├───┬────┬───┬───┬────────┤  ├──────┤              │   備     考              │
│號│縣  市│鄉鎮市區○  段  ○○  段│  地        號  │目│  平方公尺  │範          圍│                          │
├─┼───┼────┼───┼───┼────────┼─┼──────┼───────┼─────────────┤
│一│臺中市│西屯區  ○○○段│      │169             │建│100.76      │1/140         │林正雄                    │
├─┼───┼────┼───┼───┼────────┼─┼──────┼───────┼─────────────┤
│二│臺中市│西屯區  ○○○段│      │169-28          │建│182.33      │1/72          │林正雄                    │
├─┼───┼────┼───┼───┼────────┼─┼──────┼───────┼─────────────┤
│三│臺中市│西屯區  ○○○段│      │169-20          │建│85.55       │1/4           │林正雄                    │
├─┼───┼────┴──┬┴───┴──┬─────┴─┼──────┴───────┴──┬───┬──────┤
│編│      │              │              │              │      建物面積（平方公尺）        │      │            │
│  │建  號│基  地  坐  落│建  物  門  牌│建  築  用  途├───────────┬─────┤所有權│            │
│  │      │              │              │    建  材    │ 樓    層    面    積 │ 附屬建物 │人    │  權利範圍  │
│號│      │              │              │              │ 合                計 │   用途   │      │            │
├─┼───┼───────┼───────┼───────┼───────────┼─────┼───┼──────┤
│一│717   │臺中市西屯區惠│臺中市西屯區惠│RC造停車空間、│第1樓層   ：  50.09   │陽台41.95 │林正雄│1/4         │
│  │      │順段169-20地號│文7街27號     │住宅          │第2樓層   ：  49.02   │雨遮 8.57 │      │            │
│  │      │              │              │              │第3樓層   ：  49.02   │          │      │            │
│  │      │              │              │              │第4樓層   ：  39.00   │          │      │            │
│  │      │              │              │              │夾   層   ：  28.68   │          │      │            │
│  │      │              │              │              │地下層    ：  62.88   │          │      │            │
│  │      │              │              │              │合      計： 278.69   │          │      │            │
└─┴───┴───────┴───────┴───────┴───────────┴─────┴───┴──────┘
附表七：贈與林承達登記（回復所有權登記為張妙華、林正雄）
┌─┬─────────────────────────┬─┬──────┬───────┬─────────────┐
│編│      土          地          坐          落      │地│面        積│權          利│                          │
│  ├───┬────┬───┬───┬────────┤  ├──────┤              │   備     考              │
│號│縣  市│鄉鎮市區○  段  ○○  段│  地        號  │目│  平方公尺  │範          圍│                          │
├─┼───┼────┼───┼───┼────────┼─┼──────┼───────┼─────────────┤
│一│臺中市│西屯區  ○○○段│      │169             │建│100.76      │1/70          │張妙華1/140               │
│  │      │        │      │      │                │  │            │              │林正雄1/140               │
├─┼───┼────┼───┼───┼────────┼─┼──────┼───────┼─────────────┤
│二│臺中市│西屯區  ○○○段│      │169-28          │建│182.33      │1/36          │張妙華1/72                │
│  │      │        │      │      │                │  │            │              │林正雄1/72                │
├─┼───┼────┼───┼───┼────────┼─┼──────┼───────┼─────────────┤
│三│臺中市│西屯區  ○○○段│      │169-20          │建│85.55       │1/2           │張妙華1/4                 │
│  │      │        │      │      │                │  │            │              │林正雄1/4                 │
├─┼───┼────┴──┬┴───┴──┬─────┴─┼──────┴───────┴──┬───┬──────┤
│編│      │              │              │              │      建物面積（平方公尺）        │      │            │
│  │建  號│基  地  坐  落│建  物  門  牌│建  築  用  途├───────────┬─────┤所有權│            │
│  │      │              │              │    建  材    │ 樓    層    面    積 │ 附屬建物 │人    │  權利範圍  │
│號│      │              │              │              │ 合                計 │   用途   │      │            │
├─┼───┼───────┼───────┼───────┼───────────┼─────┼───┼──────┤
│一│717   │臺中市西屯區惠│臺中市西屯區惠│RC造停車空間、│第1樓層   ：  50.09   │陽台41.95 │張妙華│1/4         │
│  │      │順段169-20地號│文7街27號     │住宅          │第2樓層   ：  49.02   │雨遮 8.57 │林正雄│1/4         │
│  │      │              │              │              │第3樓層   ：  49.02   │          │      │            │
│  │      │              │              │              │第4樓層   ：  39.00   │          │      │            │
│  │      │              │              │              │夾   層   ：  28.68   │          │      │            │
│  │      │              │              │              │地下層    ：  62.88   │          │      │            │
│  │      │              │              │              │合      計： 278.69   │          │      │            │
├─┼───┴───────┴───────┴───────┴───────────┴─────┴───┴──────┤
│備│(1)建號717中，含共同使用部分（建號736、面積1303.53平方公尺、權利範圍216/10000）。                               │
│註│(2)贈與登記收件字號：台中市中興地政事務所97年空白字第019030號。                                                 │
└─┴────────────────────────────────────────────────────────┘
附表八：林承達受贈撤銷後張妙華之回復登記
┌─┬─────────────────────────┬─┬──────┬───────┬─────────────┐
│編│      土          地          坐          落      │地│面        積│權          利│                          │
│  ├───┬────┬───┬───┬────────┤  ├──────┤              │   備     考              │
│號│縣  市│鄉鎮市區○  段  ○○  段│  地        號  │目│  平方公尺  │範          圍│                          │
├─┼───┼────┼───┼───┼────────┼─┼──────┼───────┼─────────────┤
│一│臺中市│西屯區  ○○○段│      │169             │建│100.76      │1/140         │張妙華                    │
├─┼───┼────┼───┼───┼────────┼─┼──────┼───────┼─────────────┤
│二│臺中市│西屯區  ○○○段│      │169-28          │建│182.33      │1/72          │張妙華                    │
├─┼───┼────┼───┼───┼────────┼─┼──────┼───────┼─────────────┤
│三│臺中市│西屯區  ○○○段│      │169-20          │建│85.55       │1/4           │張妙華                    │
├─┼───┼────┴──┬┴───┴──┬─────┴─┼──────┴───────┴──┬───┬──────┤
│編│      │              │              │              │      建物面積（平方公尺）        │      │            │
│  │建  號│基  地  坐  落│建  物  門  牌│建  築  用  途├───────────┬─────┤所有權│            │
│  │      │              │              │    建  材    │ 樓    層    面    積 │ 附屬建物 │人    │  權利範圍  │
│號│      │              │              │              │ 合                計 │   用途   │      │            │
├─┼───┼───────┼───────┼───────┼───────────┼─────┼───┼──────┤
│一│717   │臺中市西屯區惠│臺中市西屯區惠│RC造停車空間、│第1樓層   ：  50.09   │陽台41.95 │張妙華│1/4         │
│  │      │順段169-20地號│文7街27號     │住宅          │第2樓層   ：  49.02   │雨遮 8.57 │      │            │
│  │      │              │              │              │第3樓層   ：  49.02   │          │      │            │
│  │      │              │              │              │第4樓層   ：  39.00   │          │      │            │
│  │      │              │              │              │夾   層   ：  28.68   │          │      │            │
│  │      │              │              │              │地下層    ：  62.88   │          │      │            │
│  │      │              │              │              │合      計： 278.69   │          │      │            │
└─┴───┴───────┴───────┴───────┴───────────┴─────┴───┴──────┘
附表九：林承達受贈撤銷後林正雄之回復登記
┌─┬─────────────────────────┬─┬──────┬───────┬─────────────┐
│編│      土          地          坐          落      │地│面        積│權          利│                          │
│  ├───┬────┬───┬───┬────────┤  ├──────┤              │   備     考              │
│號│縣  市│鄉鎮市區○  段  ○○  段│  地        號  │目│  平方公尺  │範          圍│                          │
├─┼───┼────┼───┼───┼────────┼─┼──────┼───────┼─────────────┤
│一│臺中市│西屯區  ○○○段│      │169             │建│100.76      │1/140         │林正雄                    │
├─┼───┼────┼───┼───┼────────┼─┼──────┼───────┼─────────────┤
│二│臺中市│西屯區  ○○○段│      │169-28          │建│182.33      │1/72          │林正雄                    │
├─┼───┼────┼───┼───┼────────┼─┼──────┼───────┼─────────────┤
│三│臺中市│西屯區  ○○○段│      │169-20          │建│85.55       │1/4           │林正雄                    │
├─┼───┼────┴──┬┴───┴──┬─────┴─┼──────┴───────┴──┬───┬──────┤
│編│      │              │              │              │      建物面積（平方公尺）        │      │            │
│  │建  號│基  地  坐  落│建  物  門  牌│建  築  用  途├───────────┬─────┤所有權│            │
│  │      │              │              │    建  材    │ 樓    層    面    積 │ 附屬建物 │人    │  權利範圍  │
│號│      │              │              │              │ 合                計 │   用途   │      │            │
├─┼───┼───────┼───────┼───────┼───────────┼─────┼───┼──────┤
│一│717   │臺中市西屯區惠│臺中市西屯區惠│RC造停車空間、│第1樓層   ：  50.09   │陽台41.95 │林正雄│1/4         │
│  │      │順段169-20地號│文7街27號     │住宅          │第2樓層   ：  49.02   │雨遮 8.57 │      │            │
│  │      │              │              │              │第3樓層   ：  49.02   │          │      │            │
│  │      │              │              │              │第4樓層   ：  39.00   │          │      │            │
│  │      │              │              │              │夾   層   ：  28.68   │          │      │            │
│  │      │              │              │              │地下層    ：  62.88   │          │      │            │
│  │      │              │              │              │合      計： 278.69   │          │      │            │
└─┴───┴───────┴───────┴───────┴───────────┴─────┴───┴──────┘
附表十：林正雄之受贈登記（回復所有權登記為張妙華）
┌─┬─────────────────────────┬─┬──────┬───────┬─────────────┐
│編│      土          地          坐          落      │地│面        積│   所有權人   │                          │
│  ├───┬────┬───┬───┬────────┤  ├──────┤              │    權利範圍              │
│號│縣  市│鄉鎮市區○  段  ○○  段│  地        號  │目│  平方公尺  │              │                          │
├─┼───┼────┼───┼───┼────────┼─┼──────┼───────┼─────────────┤
│一│臺中市│西屯區  ○○○段│      │169             │建│100.76      │張妙華        │2/70                      │
├─┼───┼────┼───┼───┼────────┼─┼──────┼───────┼─────────────┤
│二│臺中市│西屯區  ○○○段│      │169-28          │建│182.33      │張妙華        │2/36                      │
├─┼───┼────┼───┼───┼────────┼─┼──────┼───────┼─────────────┤
│三│臺中市│西屯區  ○○○段│      │169-20          │建│85.55       │張妙華        │1/1                       │
├─┼───┼────┴──┬┴───┴──┬─────┴─┼──────┴───────┴──┬───┬──────┤
│編│      │              │              │              │      建物面積（平方公尺）        │      │            │
│  │建  號│基  地  坐  落│建  物  門  牌│建  築  用  途├───────────┬─────┤所有權│            │
│  │      │              │              │    建  材    │ 樓    層    面    積 │ 附屬建物 │人    │  權利範圍  │
│號│      │              │              │              │ 合                計 │   用途   │      │            │
├─┼───┼───────┼───────┼───────┼───────────┼─────┼───┼──────┤
│一│717   │臺中市西屯區惠│臺中市西屯區惠│RC造停車空間、│第1樓層   ：  50.09   │陽台41.95 │張妙華│1/1         │
│  │      │順段169-20地號│文7街27號     │住宅          │第2樓層   ：  49.02   │雨遮 8.57 │      │            │
│  │      │              │              │              │第3樓層   ：  49.02   │          │      │            │
│  │      │              │              │              │第4樓層   ：  39.00   │          │      │            │
│  │      │              │              │              │夾   層   ：  28.68   │          │      │            │
│  │      │              │              │              │地下層    ：  62.88   │          │      │            │
│  │      │              │              │              │合      計： 278.69   │          │      │            │
├─┼───┴───────┴───────┴───────┴───────────┴─────┴───┴──────┤
│備│(1)建號717中，含共同使用部分（建號736、面積1303.53平方公尺、權利範圍216/10000）。                               │
│註│(2)贈與登記收件字號：台中市中興地政事務所96年空白字第489660號。                                                 │
└─┴────────────────────────────────────────────────────────┘
附表十一：林正雄受贈撤銷後張妙華之回復登記
┌─┬─────────────────────────┬─┬──────┬───────┬─────────────┐
│編│      土          地          坐          落      │地│面        積│   所有權人   │                          │
│  ├───┬────┬───┬───┬────────┤  ├──────┤              │    權利範圍              │
│號│縣  市│鄉鎮市區○  段  ○○  段│  地        號  │目│  平方公尺  │              │                          │
├─┼───┼────┼───┼───┼────────┼─┼──────┼───────┼─────────────┤
│一│臺中市│西屯區  ○○○段│      │169             │建│100.76      │張妙華        │2/70                      │
├─┼───┼────┼───┼───┼────────┼─┼──────┼───────┼─────────────┤
│二│臺中市│西屯區  ○○○段│      │169-28          │建│182.33      │張妙華        │2/36                      │
├─┼───┼────┼───┼───┼────────┼─┼──────┼───────┼─────────────┤
│三│臺中市│西屯區  ○○○段│      │169-20          │建│85.55       │張妙華        │1/1                       │
├─┼───┼────┴──┬┴───┴──┬─────┴─┼──────┴───────┴──┬───┬──────┤
│編│      │              │              │              │      建物面積（平方公尺）        │      │            │
│  │建  號│基  地  坐  落│建  物  門  牌│建  築  用  途├───────────┬─────┤所有權│            │
│  │      │              │              │    建  材    │ 樓    層    面    積 │ 附屬建物 │人    │  權利範圍  │
│號│      │              │              │              │ 合                計 │   用途   │      │            │
├─┼───┼───────┼───────┼───────┼───────────┼─────┼───┼──────┤
│一│717   │臺中市西屯區惠│臺中市西屯區惠│RC造停車空間、│第1樓層   ：  50.09   │陽台41.95 │張妙華│1/1         │
│  │      │順段169-20地號│文7街27號     │住宅          │第2樓層   ：  49.02   │雨遮 8.57 │      │            │
│  │      │              │              │              │第3樓層   ：  49.02   │          │      │            │
│  │      │              │              │              │第4樓層   ：  39.00   │          │      │            │
│  │      │              │              │              │夾   層   ：  28.68   │          │      │            │
│  │      │              │              │              │地下層    ：  62.88   │          │      │            │
│  │      │              │              │              │合      計： 278.69   │          │      │            │
└─┴───┴───────┴───────┴───────┴───────────┴─────┴───┴──────┘
（以下空白）